【裁判字號】    98,台抗,914
【裁判日期】    981119
【裁判案由】    損害賠償聲請假扣押
【裁判全文】
最高法院民事裁定              九十八年度台抗字第九一四號
再 抗告 人  財團法人證券投資人及期貨交易人保護中心
法定代理人  己○○
訴訟代理人  黃淳律師
            許德勝律師
            王尊民律師
上列再抗告人因與相對人甲○○等間請求損害賠償，聲請假扣押
事件，對於中華民國九十八年九月七日台灣高等法院裁定（九十
八年度抗字第六三四號），提起再抗告，本院裁定如下：
    主  文
再抗告駁回。
再抗告訴訟費用由再抗告人負擔。
    理  由
按對於抗告法院所為抗告有、無理由之裁定再為抗告，僅得以其
適用法規顯有錯誤為理由，民國九十八年一月二十一日修正民事
訴訟法第四百八十六條第四項定有明文。又假扣押之請求及其原
因，應釋明之；釋明如有不足，而債權人陳明願供擔保或法院認
為適當者，法院得定相當之擔保，命供擔保後為假扣押，同法第
五百二十六條第一項、第二項規定甚明。所謂假扣押之原因，係
指對債務人有日後不能強制執行或甚難執行之虞或應在外國為強
制執行者而言，此觀同法第五百二十三條規定即明。準此，債權
人就假扣押之原因，自有釋明之義務，必待釋明有所不足，而債
權人陳明願供擔保或法院認為適當者，法院始得命供擔保後為假
扣押。若債權人未釋明假扣押之原因，諸如債務人浪費財產、增
加負擔、或就其財產為不利益之處分，將達於無資力之狀態、或
移住遠地、逃匿無蹤或隱匿財產等情形，即不符假扣押之要件。
本件相對人甲○○、乙○○、丙○○、丁○○、百夯股份有限公
司（原名東森購物百貨股份有限公司）、東森得易購股份有限公
司（下稱東森得易購公司），及戊○○等人就台灣士林地方法院
（下稱士林地院）准許再抗告人得對於相對人之財產，在新台幣
（下同）一億零六百三十萬零八百五十九元範圍內為假扣押之九
十八年度裁全字第三二號裁定（下稱第三二號裁定），提起抗告
。原法院以：再抗告人就假扣押之本案「請求」，固已為相當之
釋明。然再抗告人所稱：包括相對人之債權人眾多、求償金額龐
大、訴訟程序冗長、債務人（相對人）資力不豐等項，既均非假
扣押之原因；且再抗告人亦未能釋明丁○○、東森得易購公司、
戊○○，設定抵押權向銀行貸取款項，係屬浪費財產、增加負擔
，或就其財產為不利益處分之行為；更無具體事證足認甲○○有
逃亡之虞，或其他相對人有脫產或逃匿之企圖。足見再抗告人就
其對相對人之請求有日後不能強制執行或甚難執行之虞等之「假
扣押原因」，未為釋明。其聲請對相對人之財產為假扣押，自屬
不能准許等詞。因認相對人對於士林地院第三二號裁定之抗告，
為有理由，乃廢棄該裁定，改為駁回再抗告人假扣押聲請之裁定
。經核並無適用法規顯有錯誤之情事。再抗告人對之提起再抗告
，雖稱：原法院於裁定前未予伊陳述意見之機會，與民事訴訟法
第五百二十八條第二項之規定，已屬有違。且認定相對人（丁○
○、東森得易購公司）設定抵押權，向銀行貸款，非為脫產，不
具假扣押原因，亦係增加法律及判例所無之主觀要件限制。甲○
○於另（刑）案之交保金高達三億五千萬元，又附有「回籠條款
」，益證其仍有逃亡之虞。原裁定猶認伊未釋明假扣押之原因，
為伊不利之裁定，其適用法規顯有錯誤云云，惟查再抗告人既已
於其假扣押聲請狀，載明假扣押之請求及原因，並提出「事證」
，為其所稱之釋明，經原法院加以審酌後，始予裁定，即與其所
指原法院於裁定前未給與陳述意見機會之情形有間。至於再抗告
人之其他再抗告理由，係屬指摘原法院依其採證、認事之職權行
使，認定：再抗告人並未就相對人有浪費財產、增加負擔、或就
其財產為不利益之處分，將達於無資力之狀態、或移住遠地、逃
匿無蹤或隱匿財產等假扣押之原因為釋明之當否問題，核與原裁
定適用法規是否顯有錯誤無涉。再抗告意旨，指為原裁定適用法
規有錯誤，聲明廢棄，自非有理。
據上論結，本件再抗告為無理由。依民事訴訟法第四百九十五條
之一第二項、第四百八十一條、第四百四十九條第一項、第九十
五條、第七十八條，裁定如主文。
中    華    民    國  九十八  年  十一    月   十九   日
                      最高法院民事第三庭
                          審判長法官  蘇  茂  秋
                                法官  陳  碧  玉
                                法官  王  仁  貴
                                法官  張  宗  權
                                法官  葉  勝  利
      本件正本證明與原本無異
                                      書  記  官
中    華    民    國  九十八  年  十二    月    一    日
                                                      R

司法院資訊處製作；財團法人民間司法改革基金會備份。
